臺灣板橋地方法院刑事判決　　　　　　 100年度易字第3790號
公　訴　人　臺灣板橋地方法院檢察署檢察官
被　　　告　林大為
上列被告因違反毒品危害防制條例案件，由檢察官提起公訴（10
0 年度毒偵字第4624號、第5500號、100 年度撤緩毒偵字第131
號），經本院裁定進行簡式審判程序，判決如下：
    主  文
林大為施用第二級毒品，處有期徒刑肆月，如易科罰金，以新臺
幣壹仟元折算壹日，扣案吸食器壹組，沒收；又施用第二級毒品
，處有期徒刑伍月，如易科罰金，以新臺幣壹仟元折算壹日；又
施用第二級毒品，處有期徒刑伍月，如易科罰金，以新臺幣壹仟
元折算壹日。應執行有期徒刑壹年，如易科罰金，以新臺幣壹仟
元折算壹日，扣案吸食器壹組，沒收。
    事  實
一、林大為於：（一）民國〈下同〉99年1 月26日20時餘，在臺
    北縣新莊市〈現改制為新北市新莊區，下同〉五工一路80巷
    19號5 樓之住處，以自製吸食器施用第二級毒品甲基安非他
    命1 次。迨99年1 月29日12時30分許，在臺北縣新莊市○○
    路與思源路口為警查獲，經其同意後至上開住處搜索，扣得
    其所有之吸食器1 組，並經警採集其尿液檢體送驗，結果呈
    安非他命類陽性反應，始悉上情〈嗣於99年3 月29日，經臺
    灣板橋地方法院檢察署以99年度毒偵字第1220號為緩起訴處
    分，並於99年4 月13日，經臺灣高等法院檢察署以99年度上
    職議字第5045號處分書駁回職權送再議而確定，緩起訴期滿
    日期為100 年10月12日，惟其復為下述施用第二級毒品甲基
    安非他命之犯行，乃於100 年7 月27日，經臺灣板橋地方法
    院檢察署以100 年度撤緩字第463 號為撤銷緩起訴之處分，
    經林大為聲請再議，於100 年8 月30日，經臺灣高等法院檢
    察署以100 年度上聲議字第6092號處分書駁回再議而確定〉
    ；（二）100 年6 月13日晚間某時，在新北市新莊區○○○
    路80巷19號5 樓之住處，以自製吸食器施用第二級毒品甲基
    安非他命1 次。迨100 年6 月14日14時45分，經臺灣板橋地
    方法院檢察署觀護人採集其尿液檢體送驗，結果呈安非他命
    及甲基安非他命陽性反應，始悉上情；（三）100 年7 月12
    日15時10分許為臺灣板橋地方法院檢察署觀護人採尿時回溯
    96小時內某時，在新北市新莊區○○○路80巷19號5 樓之住
    處，以自製吸食器施用第二級毒品甲基安非他命1 次，迨10
    0 年7 月12日14時45分，經臺灣板橋地方法院檢察署觀護人
    採集其尿液檢體送驗，結果呈安非他命及甲基安非他命陽性
    反應，始悉上情。
二、案經臺北縣（現改制為新北市）政府警察局新莊分局移送暨
    臺灣板橋地方法院檢察署觀護人簽請臺灣板橋地方法院檢察
    署檢察官偵查起訴。
    理  由
一、按依刑事訴訟法第284 條之1 之規定，除簡式審判程序、簡
    易程序及第376 條第1 款、第2 款所列之罪之案件外，第一
    審應行合議審判，復依同法第273 條之1 第1 項之規定，除
    被告所犯為死刑、無期徒刑、最輕本刑為三年以上有期徒刑
    之罪或高等法院管轄第一審案件者外，於第一次審判期日前
    之準備程序進行中，被告先就被訴事實為有罪之陳述時，審
    判長得告知被告簡式審判程序之旨，並聽取當事人、代理人
    、辯護人及輔佐人之意見後，裁定進行簡式審判程序。查被
    告林大為所犯係死刑、無期徒刑、最輕本刑為三年以上有期
    徒刑以外之罪，其於準備程序中就被訴事實為有罪之陳述，
    經法官告知簡式審判程序之旨，並聽取公訴人、被告之意見
    後，業經本院依上開規定裁定進行簡式審判程序，合先敘明
    。
二、訊據被告林大為坦承前揭犯罪事實，又被告於前揭時、地為
    警員及臺灣板橋地方法院檢察署觀護人所採集之尿液檢體經
    檢驗，結果呈安非他命類、安非他命及甲基安非他命陽性反
    應，此有臺北縣政府警察局新莊分局毒品尿液對照表、台灣
    檢驗科技股份有限公司於99年2 月25日出具之濫用藥物檢驗
    報告各1 紙（見臺灣板橋地方法院檢察署99年度毒偵字第12
    20號卷第15頁、第27頁）、臺灣板橋地方法院檢察署受保護
    管束人〈被告〉尿液檢體監管紀錄表、台灣尖端先進生技醫
    藥股份有限公司於100 年6 月22日出具之濫用藥物檢驗報告
    各1 紙（見臺灣板橋地方法院檢察署100 年度毒偵字第4624
    號卷第2 頁、第3 頁）、臺灣板橋地方法院檢察署受保護管
    束人〈被告〉尿液檢體監管紀錄表、台灣尖端先進生技醫藥
    股份有限公司於100 年7 月22日出具之濫用藥物檢驗報告各
    1 紙（見臺灣板橋地方法院檢察署100 年度毒偵字第5500號
    卷第2 頁、第3 頁）附卷足憑，且有扣案吸食器1 組足資佐
    證，堪認被告前開施用第二級毒品甲基安非他命之自白與事
    實相符。查被告就「事實」欄一、（一）之施用毒品犯行，
    前因其同意戒癮治療，乃於99年3 月29日，經臺灣板橋地方
    法院檢察署以99年度毒偵字第1220號為緩起訴處分，並於99
    年4 月13日，經臺灣高等法院檢察署以99年度上職議字第50
    45號處分書駁回職權送再議而確定，緩起訴期滿日期為100
    年10月12日，惟被告於緩起訴期間內，又施用第二級毒品，
    已違反毒品戒癮治療實施辦法及完成治療認定標準第12條第
    4 款之規定，視為未完成戒癮治療，乃於100 年7 月27日，
    經臺灣板橋地方法院檢察署以100 年度撤緩字第463 號為撤
    銷緩起訴之處分，經被告聲請再議，於100 年8 月30日，經
    臺灣高等法院檢察署以100 年度上聲議字第6092號處分書駁
    回而確定，此有該緩起訴處分書、撤銷緩起訴處分書及處分
    書各1 份在卷足憑。而被告雖未曾執行觀察、勒戒，然依據
    最高法院100 年度台非字第51號判決意旨：「檢察官於施用
    第一級毒品之被告到案後（依毒品危害防制條例第24條第3
    項授權制定之毒品戒癮治療實施辦法及完成治療認定標準〈
    下稱戒癮治療認定標準〉第2 條第1 項規定，戒癮治療之實
    施對象，為施用第一級毒品海洛因、嗎啡、鴉片及其相類製
    品者），雖可選擇作成戒癮治療之緩起訴處分，但依刑事訴
    訟法第253 條之2 第2 項及前述戒癮治療認定標準第6 條、
    第11條之規定，檢察官為緩起訴處分前，仍應得參加戒癮治
    療被告之同意，並應向其說明完成戒癮治療及其他依刑事訴
    訟法第253 條之2 第1 項各款規定命其應遵守事項後，指定
    其前往治療機構參加戒癮治療，使被告得以瞭解其後果審慎
    作出抉擇，而為落實此項新戒毒刑事政策之執行，同條例第
    24條第2 項並明定『前項緩起訴處分，經撤銷者，檢察官應
    依法追訴』，期以恩威並濟方式，使施用毒品者不能心存僥
    倖，藉此非監禁式治療機會之空窗期再犯，俾達成戒除毒癮
    之實際效果。故此之所謂『依法追訴』，應與同條例第23條
    第2 項規定之『依法追訴』同其趣旨，始符立法目的。有關
    施用第一級毒品案件，經檢察官為附命完成戒癮治療之緩起
    訴處分時，既不適用毒品危害防制條例第20條第1 項裁定令
    被告觀察、勒戒之規定，則嗣後該緩起訴處分經撤銷時，除
    該緩起訴係因違法或不當經再議程序，由上級檢察機關撤銷
    者，則應回復未為緩起訴處分之狀態，由檢察官續行偵查，
    視個案之證據，為適當之處分外，倘係被告違反原緩起訴處
    分所附之條件而被撤銷緩起訴處分，自應依偵查之結果，如
    足認有犯罪嫌疑者，應提起公訴或聲請簡易判決處刑，其犯
    罪嫌疑不足者，應為不起訴之處分，殊無再適用上開規定聲
    請法院裁定送觀察、勒戒之餘地，此乃被告選擇參加戒癮治
    療毒品防制刑事政策之當然結果，且為法律所明定，並無恣
    意剝奪其受觀察、勒戒處遇措施之可言。即本院多數見解，
    亦認為被告未能履行檢察官所為附命完成戒癮治療之條件，
    應於撤銷緩起訴處分後依法起訴，而無再次聲請法院裁定觀
    察、勒戒之必要」，而最高法院99年度台上字第6037號判決
    及100 年度刑事庭第1 次會議決議亦同此意旨，則本件被告
    施用毒品犯行既已依法撤銷緩起訴，是就本案犯行提起公訴
    ，核屬有據。
三、從而，本案事證已臻明確，被告犯行均洵堪認定，自應依法
    論科。
四、核被告林大為所為，均係犯毒品危害防制條例第10條第2 項
    之施用第二級毒品罪。被告施用前持有甲基安非他命之低度
    行為各為其施用之高度行為所吸收而不另論罪。被告所為上
    開3 罪行，並非於密切之時間為之，自應分論併罰。爰審酌
    被告施用毒品，足以戕害其身心，滋生其他犯罪，惡化治安
    ，嚴重損及公益，且被告曾因施用毒品案件，業經緩起訴處
    分，仍未戒斷其施用毒品之惡習，而復為施用毒品犯行，顯
    見其不思悔改，惟考量施用毒品行為於本質上係屬自我戕害
    行為，反社會性之程度應屬較低及其犯罪後坦承犯行，態度
    尚佳等一切情狀，各量處如主文所示之刑，且均諭知如易科
    罰金之折算標準，並定其應執行之刑及諭知如易科罰金之折
    算標準，以資懲儆。
五、扣案吸食器1 組，係供被告為本案犯罪所用之物，且係被告
    所有，業據其供明無訛，爰依刑法第38條第1 項第2 款之規
    定宣告沒收。
據上論斷，應依刑事訴訟法第273 條之1 第1 項、第299 條第1
項前段，毒品危害防制條例第10條第2 項、第23條第2 項，刑法
第11條前段、第41條第1 項前段、第8 項、第51條第5 款、第38
條第1 項第2 款，判決如主文。
本案經檢察官黃明絹到庭執行職務。
中    華    民    國    100   年    11    月    30    日
                  刑事第八庭  法  官  陳鴻清
以上正本證明與原本無異。
如不服本判決，應於判決送達後10日內敘明上訴理由，向本院提
出上訴狀 (應附繕本) ，上訴於臺灣高等法院。其未敘述上訴理
由者，應於上訴期間屆滿後20日內向本院補提理由書「切勿逕送
上級法院」。
                              書記官  黃頌棻
中    華    民    國    100   年    11    月    30    日
附錄本案論罪科刑法條全文：
毒品危害防制條例第10條：
施用第一級毒品者，處六月以上五年以下有期徒刑。
施用第二級毒品者，處三年以下有期徒刑。